臺灣臺中地方法院刑事判決
                                    110年度交易字第616號
公  訴  人  臺灣臺中地方檢察署檢察官
被      告  馮立祥




上列被告因過失傷害案件，經檢察官提起公訴（110年度偵字第4
966號），本院判決如下：
    主  文
馮立祥汽車駕駛人，無駕駛執照駕車而因過失傷害人，處有期徒
刑參月，如易科罰金，以新臺幣壹仟元折算壹日。
    犯罪事實
一、馮立祥未領有普通重型機車駕駛執照，於民國109年10月28
    日上午，無照騎車牌號碼000-0000號普通重型機車（下稱上
    開MLC-5396號機車），沿臺中市西屯區市政南一路由龍富路
    往環中路3段方向行駛，於同日上午8時55分許，行駛至臺中
    市西屯區市政南一路與環中路3段交岔路口前時，本應注意
    汽車行駛至交岔路口，其行進、轉彎，應遵守燈光號誌，且
    車輛面對圓形紅燈表示禁止通行，不得超越停止線或進入路
    口，而依當時天候晴、光線為日間自然光線、路面鋪裝柏油
    、乾燥、無缺陷、無障礙物、視距良好，並無不能注意之情
    事，竟疏未遵守燈光號誌指示，於其行向之行車管制號誌為
    紅燈時，貿然自該路口闖越紅燈進入該交岔路口，適王子紳
    騎車牌號碼000-0000號普通重型機車（下稱上開MRD-9765號
    機車）及吳品蓁騎車牌號碼000-000號普通重型機車（下稱
    上開808-PYE號機車），均沿臺中市西屯區環中路3段由市政
    路往公益路方向行駛，均行駛至臺中市西屯區環中路3段與
    市政南一路交岔路口前停等紅燈後，見往其等行向之號誌轉
    為綠燈，乃遵循綠燈號誌起步直行欲通過上開交岔路口往公
    益路方向行駛，馮立祥所騎之上開MLC-5396號機車乃與王子
    紳所騎之上開MRD-9765號機車、吳品蓁所騎之上開808-PYE
    號機車在該交岔路口即環中路3段930號前發生碰撞，致王子
    紳及吳品蓁均人、車倒地，王子紳因而受有左側肩膀挫傷、
    左側膝部挫擦傷、左側前臂挫傷、左側踝部挫擦傷之傷害；
    吳品蓁因而受有尾骨骨折之傷害。馮立祥於肇事後，於未經
    有偵查權之機關或公務員發覺為犯嫌前，在警方前往現場處
    理時當場承認其為肇事人而願接受裁判。
二、案經王子紳、吳品蓁訴由臺中市政府警察局第六分局報告臺
    灣臺中地方檢察署檢察官偵查起訴。
    理  由
一、證據能力方面：
    按被告以外之人於審判外之陳述，雖不符刑事訴訟法第159
    條之1至第159條之4之規定，而經當事人於審判程序同意作
    為證據，法院審酌該言詞陳述或書面陳述作成時之情況，認
    為適當者，亦得為證據。當事人、代理人或辯護人於法院調
    查證據時，知有第159條第1項不得為證據之情形，而未於言
    詞辯論終結前聲明異議者，視為有前項之同意，刑事訴訟法
    第159條之5定有明文。而其立法意旨在於傳聞證據未經當事
    人之反對詰問予以核實，乃予排斥。惟若當事人已放棄對原
    供述人之反對詰問權，於審判程序表明同意該等傳聞證據可
    作為證據，基於尊重當事人對傳聞證據之處分權，及證據資
    料愈豐富，愈有助於真實發見之理念，此時，法院自可承認
    該傳聞證據之證據能力。經查，本判決所引用下列各項以被
    告以外之人於審判外之陳述為證據方法之證據能力，業經本
    院於審判期日時予以提示並告以要旨，而經公訴人、被告馮
    立祥均未爭執證據能力，且迄至本院言詞辯論終結前均未聲
    明異議。本院審酌該等資料之製作、取得，尚無違法不當之
    情形，且均為證明犯罪事實存否所必要，認為以之作為證據
    應屬適當，揆諸上開規定，自均具證據能力。
二、認定犯罪事實所憑證據及理由：
    訊據被告對於上開犯罪事實坦承不諱，且查：
  ㈠復有告訴人王子紳、吳品蓁於道路交通事故談話紀錄表、警
    詢、偵查中之陳述、證述在卷可證，並有道路交通事故現場
    圖、道路交通事故調查報告表（一）、（二）、臺中市政府
    警察局交通事故補充資料表、現場照片、車損照片、路口監
    視器畫面擷取照片、林新醫院診斷證明書、中國醫學大學附
    設醫院診斷證明書、公路監理電子閘門證號查詢機車駕駛人
    資料、車輛詳細資料報表在卷可憑。足認被告之自白與事實
    相符，堪以認定。
  ㈡按汽車行駛至交岔路口，其行進、轉彎，應遵守燈光號誌，
    道路交通安全規則第102條第1項第1款前段定有明文。次按
    行車管制號誌各燈號顯示之意義如左：五、圓形紅燈（一）
    車輛面對圓形紅燈表示禁止通行，不得超越停止線或進入路
    口，亦為道路交通標誌標線號誌設置規則第206條第5款第1
    目所明定。本案被告騎機車自應注意遵守上開規定，而依當
    時天候晴、光線為日間自然光線、路面鋪裝柏油、乾燥、無
    缺陷、無障礙物、視距良好，並無不能注意之情事，竟於其
    行向之行車管制號誌為紅燈時，貿然自該路口闖越紅燈進入
    該交岔路口，致其所騎之上開MLC-5396號機車與告訴人王子
    紳所騎之上開MRD-9765號機車、告訴人吳品蓁所騎之上開80
    8-PYE號機車發生碰撞，告訴人王子紳、吳品蓁因此人車倒
    地，被告顯有過失，並致告訴人王子紳、吳品蓁受有前揭傷
    害，足認被告之過失行為與告訴人王子紳、吳品蓁之傷害間
    ，具有相當因果關係。
  ㈢綜上所述，本案事證明確，被告上揭犯行，洵堪認定，應予
    依法論科。
三、論罪科刑：
  ㈠按汽車駕駛人，無駕駛執照駕車、酒醉駕車、吸食毒品或迷
    幻藥駕車、行駛人行道或行經行人穿越道不依規定讓行人優
    先通行，因而致人受傷或死亡，依法應負刑事責任者，加重
    其刑至2分之1，道路交通管理處罰條例第86條第1項定有明
    文。復按刑法總則之加重，係概括性之規定，所有罪名均一
    體適用；刑法分則之加重，係就犯罪類型變更之個別犯罪行
    為予以加重，成為另一獨立之罪名。道路交通管理處罰條例
    第86條第1項關於汽車駕駛人，無駕駛執照駕車，因而致人
    受傷，依法應負刑事責任者，加重其刑至2分之1之規定，係
    就修正前刑法第284條第1項之過失傷害罪之基本犯罪類型，
    對於加害人為汽車駕駛人，因無駕駛執照駕車情形，因而致
    人受傷之特殊行為要件予以加重處罰，已就上述修正前刑法
    第284條第1項之罪犯罪類型變更之個別犯罪行為予以加重，
    而成另一獨立之罪名，自屬刑法分則加重之性質（最高法院
    99年度台非字第198號判決同此意旨可資參照）。
  ㈡被告未領得普通重型機車駕駛執照之情，業據被告於本院審
    理時自承在卷，復有公路監理電子閘門證號查詢機車駕駛人
    資料附卷可稽。被告無駕駛執照駕車，並因過失行為致使告
    訴人王子紳、吳品蓁受傷，核被告所為，係犯道路交通管理
    處罰條例第86條第1項、刑法第284條前段之無駕駛執照駕車
    之過失傷害罪。
  ㈢被告以一過失行為，同時造成告訴人王子紳、吳品蓁受傷之
    結果，為同種想像競合犯，應依刑法第55條規定，從一情節
    較重之無駕駛執照駕車之過失傷害罪處斷。
  ㈣被告無駕駛執照駕車，因而致人受傷，應依道路交通管理處
    罰條例第86條第1項規定，加重其刑。
  ㈤被告肇事後，於未經有偵查權之機關或公務員發覺為犯嫌前
    ，在警方前往現場處理時當場承認其為肇事人而願接受裁判
    ，有臺中市政府警察局道路交通事故肇事人自首情形紀錄表
    1紙在卷可稽，經核符合自首要件，爰依刑法第62條前段規
    定減輕其刑，並依法先加後減之。
  ㈥爰審酌被告騎上開MLC-5396號機車疏未注意行車安全，致肇
    生本案車禍，並致告訴人王子紳、吳品蓁受有上開傷害，且
    兼衡被告之過失程度、告訴人王子紳、吳品蓁所受傷害情形
    、被告於犯罪後坦承犯行之犯後態度、迄今尚未與告訴人王
    子紳、吳品蓁達成和解或成立調解，亦未賠償告訴人王子紳
    、吳品蓁等一切情狀，量處如主文所示之刑，並諭知易科罰
    金之折算標準。
據上論斷，應依刑事訴訟法第299條第1項前段，道路交通管理處
罰條例第86條第1項，刑法第11條前段、第284條前段、第55條前
段、第62條前段、第41條第1項前段，刑法施行法第1條之1第1項
，判決如主文。
本案經檢察官劉俊杰提起公訴，檢察官宋恭良到庭執行職務。
中　　華　　民　　國　　110 　年　　9 　　月　　3 　　日
                  刑事第六庭    法  官  黃佳琪
以上正本證明與原本無異。
如不服本判決，應於送達判決後20日內向本院提出上訴書狀，並
應敘述具體理由；其未敘述上訴理由者，應於上訴期間屆滿後20
日內向本院補提理由書（均須按他造當事人之人數附繕本）「切
勿逕送上級法院」。
告訴人或被害人對於判決如有不服具備理由請求檢察官上訴者，
其上訴期間之計算係以檢察官收受判決正本之日期為準。
                                 書記官  顏偉林
中　　華　　民　　國　　110 　年　　9 　　月　　3 　　日
　                  

附錄論罪科刑法條：
中華民國刑法第284條
因過失傷害人者，處1年以下有期徒刑、拘役或10萬元以下罰金
；致重傷者，處3年以下有期徒刑、拘役或30萬元以下罰金。

道路交通管理處罰條例第86條第1項
汽車駕駛人，無駕駛執照駕車、酒醉駕車、吸食毒品或迷幻藥駕
車、行駛人行道或行經行人穿越道不依規定讓行人優先通行，因
而致人受傷或死亡，依法應負刑事責任者，加重其刑至2分之1。